【裁判字號】    90,訴,1746
【裁判日期】    901224
【裁判案由】    偽造有價證券等
【裁判全文】
臺灣桃園地方法院刑事判決                          九十年度訴字第一七四六號
    公  訴  人  臺灣桃園地方法院檢察署檢察官
    被      告  甲○○
    指定辯護人  本院公設辯護人  乙○○
右列被告因偽造有價證券等案件，經檢察官提起公訴（九十年度偵字第一六○一六號
），本院判決如左：
    主  文
甲○○共同意圖供行使之用，而偽造有價證券，累犯，處有期徒刑年貳月。偽造如
附表所示之支票乙紙沒收。
    事  實
一、甲○○曾於民國八十三年間因違反麻醉藥品管理條例案件，經本院於八十四年八
    月十一日以八十四年度易字第四○三號判處有期徒刑六月確定，於八十四年九月
    七日易科罰金執行完畢。於八十四年間又因違反藥事法案件，經臺灣高等法院判
    處有期徒刑六月，最高法院於八十五年十二月十九日以八十五年度台上字第六○
    六八號駁回上訴確定，於八十六年九月五日執行完畢。嗣又於八十六年間因違反
    麻醉藥品管理條例案件，經本院於八十六年七月一日判處有期徒刑八月確定，於
    八十七年四月十七日假釋期滿視為執行完畢。猶不知警惕。明知由中國農民銀行
    台北分行付款，支票號碼ＡＸ00000000號，發票人丙○○之空白支票乙
    紙，係屬來路不明之贓物（為丙○○於八十九年五月四日在臺北市○○區○○路
    一七○巷口，放在自小客車內，連同汽車一同被竊之失竊物），竟於八十九年七
    月間某日，透過跳蚤雜誌廣告聯絡姓名年籍不詳之成年男子，在桃園縣蘆竹鄉○
    ○○○道附近，以新台幣（下同）五千元之代價向該名成年男子故買已蓋好「丙
    ○○」印鑑章之上述空白支票，並意圖供行使之用，與該名成年男子基於犯意之
    聯絡，在前述交流道附近，於上開空白支票之金額及日期欄，甲○○告知所需之
    金額，而由該名成年男子偽填發票日期為八十九年八月十一日、票面金額伍萬元
    而偽造該支票，嗣於八十九年七月二十日前後，在桃園縣蘆竹鄉○○路二十九號
    十九之三甲○○租屋處，持向不知情之葉俊峰調借現金，一週後，葉俊峰再持向
    不知情之同事祁承鴻調借現金。嗣經祁承鴻向銀行提示，遭以掛失止付為由退票
    ，始知悉上情。
二、案經臺北市政府警察局中山分局報告臺灣臺北地方法院檢察署呈請臺灣高等法院
    檢察署令轉臺灣桃園地方法院檢察署檢察官偵查起訴。
    理  由
一、訊據被告甲○○坦承右揭時、地，向姓名年籍不詳之成年男子以五仟元代價購得
    已蓋有丙○○印章之上述空白支票乙紙，以及嗣後於前述時、地，持向不知情之
    葉俊峰調現等情不諱，惟矢口否認於上開空白支票之日期、金額欄，由其告知金
    額、日期後，而由該名不詳姓名年籍之成年男子偽填票面金額伍萬元、日期八十
    九年八月十一日而偽造該支票等情，辯稱：不知是贓物，買來時已記載完成云云
    。惟查：
  （一）附表一所示之支票，係被害人丙○○於八十九年五月四日，在臺北市○○區
        ○○路一七○巷口，與其所有之汽車一併被竊，被竊之前除於支票上蓋妥印
        鑑章外，其餘均為空白，失竊後，並即向銀行辦理掛失止付等情，業據被害
        人丙○○於警、偵訊時，指述明確（參臺北地方法院檢察署八十九年度偵字
        第二二二九九號卷第四、五十、五十一頁），並有退票理由單（參同上偵卷
        第六頁）、掛失止付通知書（參同上偵卷第八頁）、遺失票據申報書（參同
        上卷第九頁）附卷可稽，是附表所示之支票，係屬他人失竊之贓物，已可認
        定。
  （二）附表所示之支票，嗣已經人填寫上發票日及金額，亦有該支票影本一紙附卷
        可參（參同上偵卷第十頁）；又證人葉俊峰於警訊及本院調查時證稱：被告
        交付該紙支票向他調現時，已填寫完成，（參同上偵卷第三頁、本院九十年
        十一月十二日訊問筆錄），因此，該紙支票顯在被告交付證人葉俊峰前已偽
        造完成。而被告於偵查時就附表所示支票之來源供稱：「大約在八十九年六
        月底、七月份的跳蚤雜誌上買的，在南崁交貨」、票上的要件，「都是叫不
        知姓名的人寫的，他問我要填多少，我告訴他的，但發票人的章本來就蓋上
        的。」（參臺灣桃園地方法院檢察署九十年度偵字第一二一四號卷第八十一
        頁），因此，該紙支票，係被告指示金額、日期，再由該名不詳姓名年籍之
        人填寫而共同偽造一情，當無疑義。又被告嗣持該紙偽造之支票，向不知情
        之葉俊峰調現，業據被告供明在卷，並據證人葉俊峰證述明確，是以，被告
        偽造支票後，持以行使之犯行，堪以認定。被告嗣後改稱：買來時已填妥等
        情與其前開所供不符，應為事後卸責之詞，不足採信。
  （三）票據之流通、轉讓，票據法上均有明確之規定，被告以五千元之代價，即可
        取得十倍金額之票據，已逸諸法律及一般社會之通念，且被告自承，取得支
        票向葉俊峰調現時，已知該紙支票，無法兌現（參本院九十年十月二十九日
        訊問筆錄），由此推知，被告對於附表所示之票據，係屬贓物，應有認識，
        其嗣後諉稱不知為贓物一節，亦為推託之詞，不足憑採。又被告明知為贓物
        ，竟於前開時、地，以五千元之代價購買，是其明知為贓，而故買之犯行亦
        可認定。
    綜上所述，被告故買贓物、偽造有價證券、行使偽造有價證券等犯行，事證明確
    ，堪以認定，應依法論科。
二、核被告所為，係犯刑法第三百四十九條第二項故買贓物罪、第二百零一條第一項
    之偽造有價證券罪。公訴意旨漏未斟酌被告係以五千元代價購買前述贓物，已屬
    故買贓物，認被告所為係犯同條第一項收受贓物罪，尚有未洽，惟其基本事實同
    一，本院自應審理，並變更其起訴法條。被告與該名不詳姓名年籍之人間有犯意
    之聯絡，行為之分擔，均為共同正犯。被告偽造有價證券後復加以行使，其行使
    之低度行為為其偽造支票之高度行為所吸收，不另論罪。其行使偽造有價證券以
    使人交付財物，所交付者即為該證券之價值，其詐欺取財仍屬行使偽造有價證券
    之行為，不另成立詐欺取財罪。又所犯故買贓物與偽造有價證券二罪間，有方法
    結果之牽連關係，應依刑法第五十五條之規定，從一重之偽造有價證券罪處斷。
    被告有如事實欄所載之科刑及執行情形，此有臺灣高等法院被告全國前案紀錄表
    在卷可稽，其於刑之執行完畢後，五年內再犯本件有期徒刑以上之罪，為累犯，
    應依刑法第四十七條加重加其刑。爰審酌被告因個人因素，以少許之金錢向他人
    購買贓物，且明知所買來之支票無法兌現，猶持向不知情之人調現，供己花用，
    破壞票據之流通秩序等一切情狀，量處如主文所示之刑。附表所示偽造之支票一
    紙，係偽造之有價證券，應依刑法第二百零五條之規定宣告沒收。
據上論斷，應依刑事訴訟法第二百九十九條第一項前段、第三百條，刑法第二十八條
、第二百零一條第一項、第三百四十九條第二項、第五十五條、第二百零五條、第四
十七條，罰金罰鍰提高標準條例第一條前段，判決如主文。
本案經檢察官何祖舜到庭執行職務。
中      華      民      國    九十      年     十二     月    二十四    日
                                臺灣桃園地方法院刑事第二庭
                                    審判長法  官  王  兆  飛
                                          法  官  王  美  玲
                                          法  官  李  桂  英
右正本證明與原本無異。
如不服本判決，應於判決送達後十日內向本院提出上訴狀( 應附繕本 )，上訴於
臺灣高等法院。
                                          書記官  梁  麗  雲
中      華      民      國    九十      年     十二     月    二十四    日
附論罪科刑依據之法條：
刑法第二百零一條
意圖供行使之用，而偽造、變造公債票，公司股票或其他有價證券者，處三年以上十
年以下有期徒刑，得併三千元以下罰金。
行使偽造、變造之公債票、公司股票或其他有價證券或意圖供行使之用收集或交付於
人者，處一年以上七年以下有期徒刑，得併科三千元以下罰金。
刑法第三百四十九條第二項
收受贓物者，處三年以下有期徒刑、拘役或五百元以下罰金。
搬運、寄藏、故買贓物或為牙保者，處五年以下有期徒刑、拘役或科或併科一千元以
下罰金。
附表：
┌────┬────┬─────┬──────┬─────┬───────┐
│票號    │發票人  │發票日    │金額        │付款人    │付款地        │
├────┼────┼─────┼──────┼─────┼───────┤
│AX      │丙○○  │八十九年八│伍萬元整    │中國農民銀│台北市○○街五│
│0000000 │        │月十一日  │            │行台北分行│十三號        │
└────┴────┴─────┴──────┴─────┴───────┘


司法院資訊處製作；財團法人民間司法改革基金會備份。
